【裁判字號】    99,台上,5981
【裁判日期】    990930
【裁判案由】    強盜等罪
【裁判全文】
最高法院刑事判決            九十九年度台上字第五九八一號
上  訴  人  甲○○
選任辯護人  朱育男律師
上列上訴人因強盜等罪案件，不服台灣高等法院高雄分院中華民
國九十八年一月十七日第二審判決（九十八年度上訴字第六六號
，起訴案號：台灣高雄地方法院檢察署九十七年度偵字第九五九
六、一一Ｏ二八號），提起上訴，本院判決如下：
    主  文
上訴駁回。
    理  由
一、強盜部分：
按刑事訴訟法第三百七十七條規定：上訴於第三審法院，非以判
決違背法令為理由，不得為之；是提起第三審上訴，應以原判決
違背法令為理由，係屬法定要件。如果上訴理由書狀並未依據卷
內訴訟資料具體指摘原判決不適用何種法則或如何適用不當，或
所指摘原判決違法情事，顯與法律規定得為第三審上訴理由之違
法情形不相適合時，均應認其上訴為違背法律上之程式，予以駁
回。本件上訴人甲○○上訴意旨略稱：伊僅有搶奪行為，並未升
高搶奪犯意為強盜犯意，且未對被害人李芳君施加任何強暴行為
。第一審判決僅憑被害人及證人陳懷恩具瑕疵之證詞，遽行認定
伊有強盜犯行，原審未加糾正，已有可議。又伊之第二審上訴理
由既已指摘第一審判決關於此部分不當，顯已敘述具體理由，原
判決逕以上訴不合法律上程式駁回伊之第二審上訴，同有可議云
云。惟查：上訴第三審法院之案件，是否以判決違背法令為上訴
理由，應就上訴人之上訴理由書狀加以審查，至原判決究有無違
法，與上訴是否以違法為理由為兩事。又不服地方法院之第一審
判決而上訴者，應向管轄第二審之高等法院為之。上訴書狀應敘
述具體理由。第二審法院認為上訴書狀未敘述理由者，應以判決
駁回之。刑事訴訟法第三百六十一條第一項、第二項、第三百六
十七條前段分別定有明文。所謂應敘述具體理由，係指須就卷內
既有訴訟資料或提出新事證，指摘或表明第一審判決有何採證認
事、用法或量刑等足以影響判決本旨之不當或違法，而構成應予
撤銷之具體事由而言，方足當之。如僅泛稱原判決認事用法不當
、採證違法、判決不公或量刑失當等，而未指出具體事由，或形
式上雖已指出具體事由，然亦不足以認原判決有何不當或違法，
或就顯然不具有調查必要性之證據及欠缺關聯性之證據，執為第
二審上訴理由，均非具體理由。本件原判決以第一審判決經綜合
全案證據資料，認定上訴人有強盜犯行，論其以犯強盜罪，累犯
，處有期徒刑五年六月。上訴人提起第二審上訴，其上訴理由略
謂：伊係乘被害人李芳君不備，而搶取其皮包，並未與被害人身
體接觸，亦無任何強暴、脅迫行為，應僅該當於搶奪罪，非屬強
盜罪等語。上訴理由既未依據卷內既有訴訟資料或提出新事證，
指摘或表明第一審判決關於此部分採證、認事及量刑有何不當或
違法，而構成應予撤銷之具體事由，依上開說明，難謂已敘明具
體理由，其此部分上訴不合法律上之程式，乃不經言詞辯論，逕
以判決駁回。從形式上觀察，原判決並無何違背法令情形。上訴
人就原判決此部分提起第三審上訴，仍執前詞，指摘原判決不當
。然對於原審以上訴人不服第一審判決提起上訴，未敘述具體上
訴理由，不合法律上之程式，而不經言詞辯論判決駁回其在第二
審上訴之程序判決，究竟有何違背法令情形，並未依卷內資料為
具體之指摘，核與法律規定得為第三審上訴理由之違法情形不相
適合。又原審係以上訴人在第二審之上訴不合法律上程式，予以
駁回，並未就實體事項為審理。而第三審為法律審，僅在審查第
二審判決有無違背法令。上訴人其餘上訴意旨，係對實體事項為
爭執，並非針對原審之程序判決違背法令執為指摘，難認係適法
之第三審上訴理由。其此部分上訴違背法律上之程式，應予駁回
。
二、詐欺得利部分：
按刑事訴訟法第三百七十六條所列各罪之案件，經第二審判決者
，不得上訴於第三審法院，法有明文。本件上訴人所犯詐欺得利
罪 (共三罪 )部分，第一審係依刑法第三百三十九條第二項論處
罪刑，核屬刑事訴訟法第三百七十六條第四款之案件。依前揭說
明，既經第二審判決，自不得上訴於第三審法院，上訴人復提起
上訴，顯為法所不許，此等部分應併予駁回。至上訴人其餘所犯
竊盜 (二罪)、行使偽造私文書 (三罪)、侵占遺失物、侵占離本
人持有物部分，均經第一審法院判處罪刑確定，附此敘明。
據上論結，應依刑事訴訟法第三百九十五條前段，判決如主文。
中    華    民    國  九十九  年    九    月   三十   日
                      最高法院刑事第八庭
                          審判長法官  洪  文  章
                                法官  王  居  財
                                法官  郭  毓  洲
                                法官  黃  梅  月
                                法官  沈  揚  仁
本件正本證明與原本無異
                                      書  記  官
中    華    民    國  九十九  年    十    月    四    日
                                                      Q

司法院資訊處製作；財團法人民間司法改革基金會備份。
